【裁判字號】    97,訴,1023
【裁判日期】    970818
【裁判案由】    塗銷地上權登記
【裁判全文】
臺灣板橋地方法院民事判決              97年度訴字第1023號
原      告  宇○○
訴訟代理人  林永頌律師
            張譽尹律師
上      一
複 代 理人  許筱欣律師
被      告  癸○○○○○○○
            戌○○
            天○○
            巳○○
            辛○○
            庚○○
            亥○○
            午○○
上二人共同
訴訟代理人  汪團森律師
被      告  卯○○
            未○○○
            乙○○
            丑○○
            子○○
            寅○○
            丁○○
            地○○○
            申○○○
            丙○○
            己○○
            戊○○
            宙○○○
            壬○○原名古梅菊.
                        弄7號.
            酉○○
            黃○○
            甲○○
            玄○○
            Ｂ○○
                        樓之4.
            Ａ○○
                        樓
上列當事人間請求塗銷地上權登記事件，本院判決如下：
    主  文
原告之訴駁回。
訴訟費用由原告負擔。
    事實及理由
一、按台灣省光復後依民法第1151條規定，繼承人有數人時，在
    分割遺產前，各繼承人對於遺產全部為公同共有。如請求對
    公同共有之遺產為處分，其訴訟標的，對於繼承人全體，必
    須合一確定，倘未列繼承人全體為當事人，自屬當事人不適
    格（最高法院81年台上字第595 號裁判意旨參照）。次按原
    告或被告無當事人能力者，法院應認原告之訴為不合法，以
    裁定駁回之；倘當事人之適格有欠缺者，法院則應認原告之
    訴為無理由，以判決駁回之。最高法院90年台上字第1322號
    裁判意旨供參。
二、原告起訴主張：原告之父林江村於民國48年間向訴外人陳李
    金角購買重測前之三重鎮○○○段大竹圍小段第187 之5 地
    號土地（下稱系爭土地，重測後現今地號為三重市○○段94
    9 地號土地），當時系爭土地之土地登記簿上並無任何地上
    權登記。原告之父林江村於購得系爭土地後，隨即在系爭土
    地上建造二樓層醫院（即原大竹圍小段1481建號建物，亦即
    現今之德新段1444建號建物），地面層面積為255 平方供公
    尺，48年建造時，1481建號建物係坐落於三重鎮○○○段大
    竹圍小段第187 之3 、187 之5 、187 之6 、187 之7 地號
    等四筆土地上，該1481建號建物復於54年間由二層樓增建為
    三層樓，及於56年間由三層樓增建為四層樓。該1481建號建
    物於48年時實已幾乎占滿系爭土地面積，系爭土地上幾乎不
    可能再有任何之建物存在。另被告之被繼承人古金尚有一棟
    三重市○○○段大竹圍小段1478建號建物，該1478建號建物
    於38年12月間申請建物第一次登記，同時古金尚亦與大竹圍
    小段187 之1 地號土地所有權人陳李金角向地政機關申請地
    上權登記（下稱系爭地上權），當時基地為三重鎮○○○段
    大竹圍小段第187 之1 地號。又大竹圍小段第187 之1 地號
    於40年間因分割而增加出187 之2 地號，第187 之2 地號於
    43年間因分割增加出187 之5 地號。68年時，不知名之人以
    登記錯誤為由申請基地地號更正，地政機關以收件第29538
    號將系爭地上權移載於系爭187 之5 地號土地上，並同時以
    收件29538 號將上開第1478建號建物之基地坐落由大竹圍小
    段187 之1 地號移載於系爭第187 之5 地號；地政機關亦以
    收件第29539 號將大竹圍小段187 之1 地號之系爭地上權登
    記予以塗銷。69年間原告之父林江村過世，187 之5 地號土
    地由其妻林莊淑珠繼承，92年間林莊淑珠過世，原告與其他
    繼承人共同繼承系爭土地，經遺產分割後，原告分得系爭土
    地應有部分所有權5 分之1 。原告於繼承系爭土地所有權後
    ，發現187 之5 地號土地上竟然有以古金尚為地上權人之系
    爭地上權登記，且原告亦發現重測前三重埔段大竹圍小段14
    78建號建物（即現今之德新段1968建號建物，登記面積84平
    方公尺），竟與重測前之同小段第1481建號建物（即現今之
    德新段第1444建號建物）同時登記在系爭187 之5 地號土地
    上。然如前所述，於48年間，1481建號建物即已幾乎占滿系
    爭187 之5 地號土地，僅餘之約0.06平方公尺空地絕無可能
    再有84平方公尺之1487建號建物存在，因此原告認為1478建
    號建物及系爭地上權絕對不可能坐落於系爭土地上，且原告
    於92年間亦發現1487建號建物之門牌號碼為空白，顯見根本
    不存在1478建號建物。經原告向地政機關舉法並經地政機關
    勘驗，1478建號建物於92年11月間經地政機關登記為滅失。
    而系爭地上權人仍登記為古金尚，古金尚已於52年間死亡，
    系爭地上權應由古金尚之繼承人即被告繼承。為此，原告爰
    依民法第767 條妨害排除請求權及同法第821 條規定，請求
    被告塗銷系爭地上權等語。
三、依原告上開主張，系爭地上權人仍登記為古金尚，惟古金尚
    已於52年間死亡，故系爭地上權現應為古金尚之繼承人所公
    同共有（參民法第1151條）。原告請求塗銷系爭地上權，係
    請求古金尚之繼承人對公同共有之遺產為處分，其訴訟標的
    ，對於繼承人全體，必須合一確定。然查，原告對古金尚之
    繼承人之一即被告辰○○○提起本件訴訟，而被告辰○○○
    早於本件起訴前之86年9 月間即死亡，而無法補正（該部分
    另經本院以裁定駁回之），揆諸前開說明，原告未列古金尚
    之繼承人全體為當事人，自屬當事人不適格。本件爰不經言
    詞辯論，而判決駁回之。
四、結論：原告之訴為無理由，依民事訴訟法249 條第2 項、第
    78條，判決如主文。
中    華    民    國    97    年    8     月    18    日
                  民事第一庭    法  官  陳翠琪
以上正本係照原本作成
如對本判決上訴，須於判決送達後20日內向本院提出上訴狀
中    華    民    國    97    年    8     月    19    日
                                書記官  李瑞芝


司法院資訊處製作；財團法人民間司法改革基金會備份。
